臺灣嘉義地方法院民事判決　　　　　　　94年度家訴字第24號
原　　　告　丁○○
　　　　　　　　　　　　一段2.
訴訟代理人　林崑地律師
原　　　告　己○○
　　　　　　　　　　　　8之3.
訴訟代理人　甲○○
被　　　告　戊○○
訴訟代理人　陳坤榮律師
上列當事人間請求分割遺產事件，於中華民國94年11月23日言詞
辯論終結，本院判決如下：
    主    文
原告之訴駁回。
訴訟費用由原告負擔。
    事實及理由
一、原告主張：(一)緣坐落嘉義市○○段○○段7地號土地原為黃
    岷川（即兩造之被繼承人，於民國86年4月間死亡，並已由
    繼承人即兩造辦理繼承登記及遺產分割，下同）、同小段8
    地號土地為訴外人黃家澤及黃岷川、同小段8之1地號土地為
    訴外人黃家澤及原告丁○○、同小段9地號土地（上述土地
    ，以下均簡稱為系爭土地）為訴外人黃李喜美及原告丁○○
    等人所有，於民國77年12月8日，由系爭土地之其中所有權
    人即出租人丁○○、黃岷川、黃家澤與戊○○、丙○○（即
    黃李喜美之夫）、乙○○等人出租予訴外人齊普股份有限公
    司（下稱齊普公司）經營超級市場，約由齊普公司出資興建
    如附表所示之地上建物（下稱系爭建物），並經系爭土地所
    有權人與承租人齊普公司負責人協商後，兩造之被繼承人黃
    岷川提議委任二位代表人，由被告戊○○代表黃岷川、訴外
    人丙○○代表黃家澤、乙○○兄弟及妻黃李喜美為系爭建物
    起造名義人共同申請建築執照，齊普公司承租五年後，即83
    年間租期屆滿，應將系爭建物無條件歸屬於地主即黃岷川及
    原告丁○○及黃李喜美、黃家澤、乙○○等共有，而被告於
    85年間以系爭建物之使用執照上所載之起造名義人為丙○○
    及被告戊○○兩人，向嘉義市地政事務所申請保存登記（即
    第一次所有權登記）遭駁回後，向鈞院民事庭提起確認「使
    用執照起造人產權事件之訴（鈞院93年訴字第475號），被
    告再以前揭使用執照之起造人名義，申請系爭建物之保存登
    記，則經嘉義市地政事務所於93年12月15日辦畢第一次所有
    權登記，由被告戊○○及訴外人丙○○各取得應有部分二分
    之一，然被告在上述確認使用執照起造人產權事件具狀陳稱
    ：經上述土地所有權人與承租人齊普公司負責人協商後，由
    黃岷川提議二位代表人為原告戊○○（代表黃岷川）、被告
    丙○○（代表黃家澤、乙○○兄弟及妻黃李喜美）為起造名
    義人共同申請「建築執照」，由承租人齊普公司出資建造該
    使用執照所示之系爭建物，惟約定齊普公司承租5年後（即
    83年）屆期必須將上述使用執照所載之房屋，無條件歸屬於
    起造名義人。當時黃岷川指定戊○○為代表人，其他基地共
    有人指定丙○○為代表人共同為系爭建物使用執照起造名義
    人，雙方就嗣後取得系爭建物兩造之權利範圍各為二分之一
    等語，係屬被告戊○○在本件訴訟外之自認，並經證人乙○○到場證述，且被告提出之本件租賃契約書（下稱系爭租賃
    契約），其第8條前段所載：「承租人在承租之土地上所蓋
    房屋係承租人出資所建築，其所有權屬於出租人」後，另以
    原子筆加填「戊○○、丙○○」六字，係上述契約訂立後，
    擅自加填偽造，況該租賃契約於77年12月8日簽訂，當時租
    賃之土地係空地，並無系爭建物，不可能有起造人，被告戊○○及訴外人丙○○尚未被指定為代表系爭建物之起造人，
    係於78年間設計建築時，始指定丙○○及被告為系爭建物之
    起造人，足見系爭建物第一次所有權登記，係被告代表（代
    理）黃岷川取得之遺產，依民法第541條第2項之規定，受任
    人之被告以自己之名義，為委任人黃岷川取得之系爭建物所
    有權其中應有部分二分之一權利，應移轉於委任人黃岷川，
    惟黃岷川業已死亡，即應屬於被繼承人黃岷川之遺產，依民
    法第1151條在分割遺產前，各繼承人對於遺產全部為公同共
    有之規定，系爭建物所有權其中被告之應有部分二分之一，
    屬於被繼承人黃岷川之遺產，應由被告移轉登記為繼承人即
    兩造公同共有，爰依前揭規定請求被告應協同原告將系爭建
    物所有權其中被告應有部分二分之一辦理所有權移轉登記為
    兩造公同共有遺產；(二)又被告前訴請鈞院92年度重家訴字第
    1號分割被繼承人黃岷川遺產事件，未將系爭建物其中黃岷
    川持分二分之一之遺產列入遺產分割，且前揭分割遺產事件
    ，於台灣高等法院台南分院以93年重家上字第2號訴訟判決
    確定前，被告尚未辦理保存登記，直至該分院於93年11月30
    判決後，被告始於同年12月15日辦畢系爭建物之前述保存登
    記，而前述分割遺產事件，兩造顯有同意以被繼承人黃岷川
    之遺產中，未保存登記之系爭建物除外，僅就其他特定遺產
    為分割對象，與本件訴訟係以系爭建物之持分為分割對象，
    請求分割之遺產內容並不相同，則前分割遺產事件之確定判
    決，與本件訴訟無關，自不得就系爭建物分割，而對前案分
    割遺產事件確定判決提起再審之訴，且本件訴訟之請求（即
    訴之聲明），與前案分割遺產事件之「訴之聲明」並不相同
    ，「訴訟標的之遺產」亦不相同，顯非同一案件，應不受前
    案分割遺產事件之確定判決拘束，亦無再審理由，自不得提
    起再審之訴。從而，被告應協同原告將系爭建物之所有權其
    中被告應有部分二分之一辦理所有權移轉登記為兩造公同共
    有遺產，及依民法第1164條之規定，請求准予以分割等語。
    並聲明：(1)被告應協同原告就被繼承人黃岷川所遺如附表所
    示之系爭建物所有權，其中被告應有部分二分之一辦理所有
    權移轉登記為兩造公同共有；(2)被告應與原告將被繼承人黃
    岷川所遺如附表所示之系爭建物所有權，其中應有部分二分
    之一公同共有遺產，分割為兩造每人應有部分各為六分之一
    等語。
二、被告則以：(一)系爭建物係由訴外人齊普公司原始起造，而以
    被告及訴外人丙○○為起造名義人，共同申請建築執照，齊
    普公司於依租約使用五年後，依約將系爭建物移轉於起造名
    義人即被告及訴外人丙○○，系爭建物非兩造被繼承人黃岷
    川所遺留之財產，原告請求遺產分割，顯無理由；(二)又依兩
    造於94年5月4日當庭所各自提出之系爭「租賃契約書影本」
    ，經當庭審視後，兩造所提出之契約書影本內容相同，且原
    告對被告所提出之契約書真正亦無意見，當時庭訊之重點即
    為兩造所提出之契約書影本第8條皆載明：「承租人在承租
    之土地上所蓋房屋係承租人出資建築，其所有權歸屬於出租
    人『戊○○、丙○○』，承租人絕無異議。」當時在場之原
    告對系爭契約書填載該「戊○○、丙○○」六字並無異議，
    且繕打並提供該契約書之原告丁○○訴訟代理人解釋稱：「
    出租人名字沒有全部寫完，出租人有六個人，不只他們兩個
    人，可能空格寫不完，所以沒有全部的出租人都寫上。」等
    語，可證明系爭租賃契約第8條關於系爭建物所有權歸屬於
    出租人「戊○○、丙○○」六字於簽約當時即已存在之事實
    ，原告事後再就上述「戊○○、丙○○」六字，主張係被告
    嗣後私自加填變造，實不足採。原告恣意爭執，不祇扭曲事
    實，亦有違誠信，況證人丙○○就系爭建物權利範圍，曾於
    前述確認使用執照起造人產權事件中與被告為對造當事人，
    已難期其證詞客觀公正，且否認簽約當時律師林崑地在場，
    顯與另一證人庚○○證稱當時林崑地律師在場，明顯不符，
    而系爭建物坐落系爭四筆土地面積總和之比率為黃岷川與丙○○（黃家澤、黃李喜美）兩家族各為百分之七十八、百分
    之十七，從系爭建物所有權之歸屬範圍，可見係黃岷川所主
    導，並無丙○○、乙○○兄弟置喙之餘地，則證人丙○○於
    94 年6月15日證稱：「系爭土地都是我父親買的，黃岷川當
    時還小，我父親照顧他，也分了部分土地給他。」等語，及
    證人乙○○同日證稱：系爭建物「所有人六分之一，大家都
    有份。」等語，全屬虛妄不實；(三)再者，依使用執照所載，
    系爭建物之起造名義人確為戊○○、丙○○二人，原告及證
    人乙○○證稱被告與訴外人丙○○二人未擔任系爭建物之起
    造人即與事實不符，且按系爭同小段9地號土地，係黃岷川
    贈與丁○○、同小段8之1地號土地係黃岷川以丁○○（當時
    尚為初中生）名義購買贈與丁○○，證人乙○○一方面證稱
    黃岷川皆委託其處理本件產權事宜，另一方面就系爭二筆土
    地是否黃岷川贈與丁○○乙事，竟證稱：「我不知道，那本
    來就是丁○○的名義了。」足徵黃岷川並未委託證人乙○○
    處理系爭建物產權歸屬事宜，證人乙○○所為證詞明顯偏頗
    不實；(四)另依系爭建物稅籍，原併登錄被告與證人丙○○二
    人為納稅義務人，兩人每年各繳納二分之一稅款，嗣系爭建
    物稅籍登錄為被告及訴外人丙○○、黃家澤、黃李喜美等四
    人，被告持分比例為六分之三，訴外人丙○○、黃家澤、黃
    李喜美等三人持分比例合計價為六分之三，至今被告每年仍
    繳納系爭建物稅款二分之一，另二分之一稅款則由訴外人丙○○等三人共同負擔，可證明系爭建物並非黃岷川之遺產無
    疑；(五)又因系爭同小段9、8之1地號土地各係黃岷川贈與或
    以丁○○名義購買所贈與，益徵在黃岷川指定被告為系爭建
    物起造人，並在系爭租賃契約指定將系爭建物所有權歸屬於
    被告與丙○○二人時，系爭建物之持分二分之一為被告單獨
    所有，黃岷川就系爭建物並無讓兩造共有系爭建物之意甚明
    ，否則同為系爭租賃契約之出租人，原告丁○○為何非黃岷
    川指定為系爭建物之起造人及所有權歸屬者，若黃岷川就系
    爭建物有意讓兩造各取得三分之一持分，則系爭建物起造名
    義人應為「黃岷川、丙○○」而非「戊○○、丙○○」二人
    ，且系爭租賃契約書亦應指定系爭建物所有權歸屬於「黃岷
    川、丙○○」而非「戊○○、丙○○」二人，方符事理，可
    見系爭建物確非被繼承人黃岷川之遺產至明等語，資為抗辯
    。並聲明：原告之訴駁回。
三、兩造不爭執之事實：
  (一)訴外人齊普公司於77年12月8日向坐落嘉義市○○段○○段7
    、8、8之1、9地號土地之所有權人承租（依租賃契約所載，
    出租人為丁○○、黃岷川、黃家澤、戊○○、丙○○、乙○○等六人），約由齊普公司出資興建如附表所示之系爭建，
    租期五年屆滿後，承租人遷出並一併交付系爭建物，而系爭
    建物之使用執照上所載起造名義人為被告戊○○及訴外人丙○○，雙方已於93年12月15日日辦妥建物保存登記，戊○○
    及訴外人丙○○所有權之應有部分各二分之一。
  (二)被告戊○○曾於93年7月間，向本院訴請確認系爭建物使用
    執照起造人產權事件，主張戊○○與丙○○各有持分二分之
    一，經本院以93年訴字第475號受理在案，嗣經戊○○撤回
    該訴訟；另兩造前就被繼承人黃岷川之遺產，訴請分割遺產
    事件，經本院以92年度重家訴字第1號及台灣高等法院台南
    分院以93年度重家訴字第2號判決准予分割確定。
二、本院之判斷：本件原告主張系爭建物所有權其中被告之應有
    部分二分之一，屬於被繼承人黃岷川之遺產，應由被告移轉
    登記為繼承人即兩造公同共有，並分割為兩造每人應有部分
    各為六分之一乙節，被告則否認系爭建物為被繼承人黃岷川
    之遺產，原告請求遺產分割並無理由等語。是以本件首應審
    究者，應屬系爭建物是否為兩造被繼承人黃岷川之遺產。經
    查：
  (一)本院於94年5月4日審理時，兩造各自提出系爭租賃契約書影
    本，其契約書形式及內容均屬相同，並核與卷附之原本相符
    （包括增、刪字樣及內容），而原告對於系爭租賃契約影本
    之真正，亦在場表示「沒有意見」，且對系爭租賃契約第8
    條載明：「承租人在承租之土地上所蓋房屋係承租人出資建
    築，其所有權歸屬於出租人『戊○○、丙○○』（加註）承
    租人絕無異議，亦不得向出租人請求任何費用，建築執照核
    准後，另訂房屋租約，並向法院辦理公證。」乙節，被告並
    以：「契約書第8條寫所有權屬於出租人戊○○、丙○○，
    出租人沒有劃掉，但意思應該是要給出租人戊○○、丙○○
    這兩個人，限定該二人，這樣解釋比較合理，否則這兩個人
    是不用填上去的，如果要給所有地主，第8條就不用填這兩
    個人。」等語置辯（見本院卷一第91頁），原告訴訟代理人
    則以：「出租人名字沒有全部寫完，出租人有六個人，不是
    他們兩個人，可能空格寫不完，所以沒有全部的出租人都寫
    上，否則「出租人」該三個字應該要劃掉，還有不得向出租
    人請求任何費用。土地不是他們兩個人的，怎麼會給他們兩
    個人而已。」等情，顯見兩造就系爭租賃契約第8條所填載
    其所有權屬於出租人「戊○○、丙○○」六字真正，並無爭
    執，有當日言詞辯論筆錄可按，而原告所提出其保管之系爭
    租賃契約書影本既與被告持有之影本及原本均屬相符，顯見
    原告就系爭租賃契約內容，業早已知悉甚明，且非他人事後
    得任意填載加註或偽造，否則豈有兩造提出之系爭租賃契約
    均屬相符之理。
  (二)又參以證人即齊普公司分公司之實際負責人庚○○（當時參
    與系爭租賃契約簽訂之連帶保證人）到場證述：「問：簽約
    時有無第三人在場？）有律師在場，原告訴訟代理人林崑地
    律師在場，沒有其他第三人在場。」、「（問：給你的契約
    書除了繕打的部分之外，是否有增、刪的字？）我記不得了
    。」、「（問有增、刪的部分是否有蓋章？）一般不會簽約
    之後才回去增、刪，不過我真的記不起來了。」、「（問：
    是否前面的內容包括增、刪的部分，你都看過才蓋章簽字？
    ）是的。」、「（問：寫增、刪的字是什麼時候寫的？）當
    場寫的，當場改的，當場有協調，有退讓。」、「（問：當
    場什麼人寫的？）時間太久我忘了。」、「（問：契約現場
    是什麼人提出的？）林崑地律師。」等語（見本院卷一第12
    7、128頁），而證人林崑地亦證述：該契約書上的印刷字體
    是在伊事務所打字的，簽約的場所伊忘了，伊當時有無在場
    忘記了，契約書打好後交給乙○○，原子筆的字是什麼人寫
    的，伊不知道，可能是他們當時討論之後加上去的，兩造提
    出予法院之契約書影本，是丁○○提供的等語（見本院卷第
    132頁），則依當時參與簽約之證人庚○○之證述，系爭租
    賃契約之增、刪內容均經當場協調、退讓，並親自閱覽後始
    行蓋章簽字，且有當時負責擬定系爭租賃契約之林崑地在場
    ，則以林崑地係具完整專業能力之資深律師，依系爭租賃契
    約在勿庸加註任何字樣，僅依「其所有權屬於出租人」之記
    載，即可由全部出租人取得系爭建物所有權，豈有必要加註
    「戊○○、丙○○」六字，或將該六人再並列一次，致滋生
    適用疑義及困擾之理，原告訴訟代理人以「可能空格寫不完
    ，故未全部的出租人都寫上」云云置辯，即顯異於常情，可
    見雙方確有就系爭建物所有權歸屬達成協調後，而加註亦為
    出租人之「戊○○、丙○○」六字，以資明確。
  (三)次查，訴外人齊普公司與前述出租人簽訂系爭租賃契約，約
    由齊普公司出資興建系爭建物，已見上述，嗣以被告及訴外
    人丙○○為起造名義人共同申請建築執照，及竣工後之使用
    執照後，復於78年4月28日由出租人丙○○、戊○○與承租
    人齊普公司簽立系爭建物（整編前門牌號碼：嘉義市○○路
    80號）之房屋租賃契約，並約定「乙方（即齊普公司）於租
    賃期滿應即將房屋遷讓交還」、「房屋之捐稅由甲方（即丙○○、戊○○）負擔」、「雙方於77年12月8日所訂立之租
    賃契約書繼續有效，均無異議」，並先後於85年3月28日、
    87年3月2日、91年3月20日，仍以被告戊○○及訴外人丙○○等人持續與齊普公司簽訂房屋租賃契約等情，有被告提出
    嘉義市政府工務局使用執照及起造人附表影本二份、本院公
    證處公證書1分暨所附房屋租賃契約書、經濟部公司執照影
    本各1份附卷，並經本院依職權調取93年訴字第475號民事卷
    查閱前揭公證書及房屋租賃契約書無誤（見本院卷一第136
    至140、148至152頁）；又關於訴外人齊普公司原始建造系
    爭建物之起造人名義乙事，證人即齊普公司分公司之實際負
    責人庚○○（當時參與系爭租賃契約簽訂之連帶保證人）到
    場證述：「（問：當時建物起造人為何未用全部地主之名義
    ？）這部分太久了，我不記得了，當時地主他們的意思，如
    果他們要用兩個人，我們也同意，不過已經忘記是什麼人的
    意思。」、「（問：何以後來又簽訂房屋租賃公證書？）大
    概是跟房屋一起，我們承租人沒有意見，他們地主要怎麼做
    ，我們不會有什麼意見，我們只是租來蓋房子，地主就提報
    出這兩個名字，因為有公證書，所以應該就是這兩個人。」
    等語（見本院卷一第129、130頁）。
  (四)再依系爭建物稅籍以觀，原併登錄被告與訴外人丙○○二人
    為納稅義務人，兩人每年各繳納二分之一稅款，嗣系爭建物
    稅籍登錄為被告及訴外人丙○○、黃家澤、黃李喜美等四人
    ，被告持分比例為六分之三，訴外人丙○○、黃家澤、黃李
    喜美等三人持分比例合計價為六分之三，迄今被告每年仍繳
    納系爭建物房屋稅款二分之一，另二分之一稅款則由訴外人
    丙○○等三人共同負擔等情，有嘉義市捐稽徵處房屋稅籍證
    明影本3分附卷可憑（見本院卷二第9頁、本院93年訴字第
    475號民事卷第70頁）。綜上各情，參以系爭租賃契約第8條
    之前揭約定內容，與前述系爭建物以被告為起造名義人，及
    被告先後多次與承租人齊普公司簽訂房屋租賃契約，或繳付
    房屋稅捐等情均屬相符，應堪採信。
  (五)又查，原告以被告在上述確認使用執照起造人產權事件具狀
    陳稱由黃岷川提議二位代表人為原告戊○○（代表黃岷川）
    、被告丙○○（代表黃家澤、乙○○兄弟及妻黃李喜美）為
    起造名義人等語，而認當時黃岷川指定戊○○為代表人，係
    屬被告在本件訴訟外之自認，及簽訂系爭租賃契約時，系爭
    土地原係空地，係於78年間設計建築時，始指定丙○○及被
    告為系爭建物之起造人，足見系爭建物第一次所有權登記，
    係被告代表（代理）黃岷川取得之遺產，依民法第541條第2
    項之規定，受任人之被告以自己之名義，為委任人黃岷川取
    得之系爭建物所有權其中應有部分二分之一權利，應移轉於
    委任人黃岷川，惟黃岷川業已死亡，即應屬於被繼承人黃岷
    川之遺產云云。按當事人在訴訟外或其他訴訟事件所為不利
    於己之陳述，非屬裁判上之自認，而為裁判外之自認，固亦
    得採為間接事實，予以斟酌。本件原告雖為此部份之主張，
    然被告否認黃岷川有委任其取得系爭所有權，當時所謂「代
    表」僅係說明與前述確認使用執照起造人產權事件中戊○○
    、丙○○就系爭建物權利範圍各二分之一之關係而已，否則
    當時即直接以黃岷川名義為起造人即可等語。查系爭租賃契
    約係於77年12月8日由黃岷川、丁○○、戊○○及其他當事
    人所簽立，且相關之建築執照或使用執照起造人名義，均於
    同年或翌年即已辦理完成，迄於86年4月9日黃岷川過世時，
    相距已逾8年，再參以證人乙○○到場證述：黃岷川當時在
    高雄醫學院擔任教務主任，對商業界不清楚且眼睛不好，而
    由戊○○當代表云云（見本院卷一第89頁），則以黃岷川當
    時之社經地位及閱歷，出租人黃岷川即已親自參與簽約，若
    系爭建物係歸屬黃岷川本人或簽約之出租人戊○○、丁○○
    等（未包括己○○），則豈會僅因對商業界不清楚或眼睛不
    好（仍任職教務主任）或為收取租金之分配，另行委由被告
    代表之理，理應以其名義為起造人始屬妥適，而非委任被告
    為起造名義人以取得系爭建物，再輾轉辦理所有權移轉，而
    徒增勞費及爭議；再者，因系爭同小段9、8之1地號土地各
    係黃岷川贈與或以原告丁○○名義購買所贈與等情，為原告
    所不爭執，並有土地登記謄本可按，則被告抗辯：黃岷川將
    系爭建物由被告單獨取得，並無讓兩造共有系爭建物之意乙
    節，亦與常情不違，否則同為系爭租賃契約之出租人，原告
    丁○○為何非黃岷川指定為系爭建物之起造人及所有權歸屬
    者，若黃岷川就系爭建物有意讓兩造各取得三分之一持分，
    則系爭建物起造名義人應為「黃岷川、丙○○」而非「戊○○、丙○○」二人，且系爭租賃契約書亦應指定系爭建物所
    有權歸屬於「黃岷川、丙○○」而非「戊○○、丙○○」二
    人，始符事理，可見系爭租賃契約就系爭建物之所有權歸屬
    戊○○、丙○○已有明確約定，始由被告為起造名義人以符
    實際情形，原告前揭主張及關於所謂「代表」之訴訟外自認
    ，暨證人乙○○此部份所述，既與前述事實及事理不符，均
    難採信。
  (六)至證人丙○○雖到場證述：「（問：系爭租賃契約第8條加
    註戊○○、丙○○六字當時是否就有？）當時沒有寫這幾個
    字。」等語，惟又證述：「（問：你有無參與本件租賃契約
    之訂立？）有，除了我們兄弟三人，還有簽名的人都有在場
    。」、「（問：增、刪的字是什麼人寫的？）我不知道，當
    時沒這行。」、「（問：當時有無其他不相關之人或是律師
    在場？）沒有。」、「（問：系爭租賃契約是何人拿去現場
    ？）我在台北，我不知道，是我弟弟乙○○拿給我簽的。」
    、「（問：契約書是什麼人寫的？）當時我在台大教書，我
    是請乙○○去寫的。」、「當時還有現場協調，增、刪塗改
    是在現場改的。增、刪塗改後，我才簽名、蓋章。」等語（
    見本院卷一第130、131頁），參以證人丙○○前在本院93年
    訴字第475號確認使用執照起造人產權事件中與被告為對立
    當事人，就系爭建物之權利範圍雙方有過爭執，自難期其客
    觀公正，且證人丙○○既表示其人在台北，是其胞弟乙○○
    拿給其簽立，又證述其有在場，是在現場塗改後，其始簽名
    、蓋章云云，顯然前後不一，且證人丙○○否認第三人林崑
    地律師在場，與證人庚○○證稱當時林崑地律師在場，亦明
    顯不符，另就當時系爭契約書是何人提出及增、刪乙事，證
    人丙○○則表示其忘了或不知道，然就就系爭租賃契約第8
    條內容加註之六字，卻能清晰記憶，實與常情有違；另參以
    系爭建物坐落之系爭同小段9、8之1地號土地各係黃岷川贈
    與或以原告丁○○名義購買所贈與等情，已見上述，則證人
    乙○○證稱：黃岷川皆委託其處理本件產權事宜云云，惟就
    前述土地受讓之事實，其證述：「我不知道，那本來就是丁○○的名義了。」等語（見本院卷一第90頁），顯然其參與
    情形及所知均屬有限，而黃岷川既親自參與系爭租賃契約之
    簽訂，並有兩造等子女，應無委託證人乙○○處理系爭租賃
    契約及建物產權歸屬事宜之必要，且證人乙○○在前分割遺
    產事件到庭作證，即認被告有對其言詞辱罵等情（見本院卷
    一第91頁），可見證人乙○○與被告間相處尚非和諧，其證
    詞復有前述瑕疵，均不足採為有利原告之認定，併此敘明。
  (七)綜上所述，本件被告就如附表所示之系爭建物有應有部分二
    分之一之所有權，而原告主張系爭建物所有權其中被告之應
    有部分二分之一，屬於被繼承人黃岷川之遺產此等有利之事
    實，自應負舉證責任，原告既未舉證以實其說，如前所述，
    系爭建物非屬兩造之被繼承人黃岷川之遺留，則原告訴請辦
    理移轉登記及分割被繼承人黃岷川如附表所示之遺產，即無
    理由，應予駁回。
三、本件事證已臻明確，兩造其餘攻擊防禦方法，及關於請求分
    割遺產，應以全部遺產為整體分割，或不得以遺產中之各個
    財產為分割之對象，或關於就前揭另案分割遺產案件得否提
    起再審之訴各節，經審核結果，均不足以影響判決結果，或
    另加以審究之必要，爰不一一論述，均附此敘明。
四、據上論結，本件原告之訴為無理由，依民事訴訟法第78條、
    第85條第1項前段，判決如主文。
中　　華　　民　　國　　94　　年　　12　　月　　7 　　日
                  家事法庭法　官　李文輝
以上正本係照原本作成
如對本判決上訴應於判決送達後20日向本院提出上訴狀
中　　華　　民　　國　　94　　年　　12　　月　　 7　　日
                          書記官　呂權芳
附表：
建號：嘉義市○○段○○段2073建號
建物坐落門牌：嘉義市○○路94號
建物坐落地號：嘉義市○○段○○段7、8、8-1、9地號。
主要建材及用途：鐵骨造倉庫，店舖，住房，廠房。
面積：第一層面積1163.27平方公尺；第二層1407.33平方公尺；
    騎樓156.72平方公尺；夾層89.10平方公尺，合計總面積
      2816.42平方公尺。
權利範圍：戊○○、丙○○應有部分各二分之一。
